【裁判字號】    89,上易,1637
【裁判日期】    891031
【裁判案由】    竊佔等
【裁判全文】
臺灣高等法院臺中分院刑事判決                  八十九年度上易字第一六三七號
    上  訴  人
    即  被  告  乙○○
    選任辯護人  張柏山
右上訴人因竊佔等案件，不服台灣南投地方法院八十九年度易字第九十三號，中華民
國八十九年六月二日第一審判決（起訴案號：台灣南投地方法院檢察署八十九年度偵
字第二七七號，併辦案號八十九年度偵字第八二九號），提起上訴，本院判決如左：
      主  文
上訴駁回。
      事  實
一、乙○○（即林益生）意圖為自己不法之利益，自民國（下同）八十八年二月十九
    日，擔任鴻輝砂石開發有限公司之負責人起，在南投縣竹山鎮○○○○○段柯子
    坑小段二六六之一四地號地，先屬於河川行水區之河川公地上堆置砂石，竊佔河
    川公地面積零點二四零二公頃（詳如南投縣竹山地政事務所土地複丈成果圖編號
    Ｄ部分），因而損害受南投縣政府委託管理並採取砂石，且得經濟部水利處丙○○○○許可使用該河川公地之博富砂石股份有限公司之權益，嗣於八十八年五月
    二十一日，經台灣省丙○○○○以八十八河四管字第三Ｏ六九號函通知鴻輝砂石
    開發有限公司，應於八十八年六月十五日前繳納罰鍰一萬元，並應將所堆置之砂
    石儘速清除，然乙○○並未依限清除，而於八十八年十二月二日十五時三十分左
    右，在上開地點為警查獲。
二、案經南投縣警察局竹山分局報請臺灣南投地方法院檢察署檢察官偵查起訴及博富
    砂石股份有限公司訴請臺灣南投地方法院檢察署檢察官偵查移送併辦。
      理  由
一、本件證據引用第一審判決書所載，理由除補充部分外亦引用之（如附件）。
二、上訴人即被告以南投縣竹山地政事務所土地複丈成果圖編號Ｄ部分堆放之砂石，
    係利元砂石行沙文龍所置放，縱伊堆放有逾界，亦儘是疏於注意，無不法利益之
    意圖，且鴻輝砂石場租用私有地之範圍，已夠使用等為由上訴，並舉證人丁○○
    及宋志強為證，惟查證人丁○○於本院八十九年八月二十九日訊問時證稱：現場
    砂石是利元砂石場堆放的，於本院八十九年九月十五日訊問時先證述：利元砂石
    場有五、六位股東，伊未負責什麼，利元砂石場係作砂石買賣，車輛外調，已解
    散，買進之砂石都處理掉了，大家都應知道云云，俟證人宋至強證述：利元砂石
    場有七位股東，伊係股東之一，大部分由丁○○負責，經營至八十八年過年前就
    結束，有些剩餘的三分石、六分石留在現場，因價值不高未載走，堆在往草嶺方
    向的路邊云云後，方證稱：利元砂石場解散後尚有一些砂石在現場云云，核證人
    丁○○先後所述不一，與證人宋至強之證述且不合，況砂石係營建不可或缺之物
    品，非無價值，利元砂石場既已解散，衡情當不置將此有價值之砂石棄置，證人
    丁○○、宋至強二人之證述，尚難據為有利被告之認定，參以證人即承辦警員己○○證述：當初縣政府淮許利元砂石場有開採權，八十六年間已停止開採權等語
    ，證人邱聖欽即河川駐衛警於偵查中證述：砂石放在鴻輝砂石開發有限公司之碎
    石機旁，且係鴻輝以砂石車在載，是他們置放的沒錯等語，於本院審理中證稱：
    南投縣竹山地政事務所土地複丈成果圖，編號Ｄ部分之砂石，八十八年十二月間
    測量時，鴻輝砂石開發有限公司有人在現場，伊有問他砂石場之範圍，依其所指
    測量等語，另被告經營之鴻輝砂石開發有限公司，因右述竊佔河川地堆置砂石犯
    行，於八十八年五月二十一日，經台灣省丙○○○○以八十八河四管字第三Ｏ六
    九號函通知，應於八十八年六月十五日前繳納罰鍰一萬元，並應將所堆置之砂石
    儘速清除，就此處分被告公司，亦未提起訴願，有台灣省丙○○○○八十八河四
    管字第三Ｏ六九號函在卷可參，於原審八十九年三月三十日前往現場履勘時仍未
    清除，有勘驗筆錄及現場照片在卷可按，竊佔犯意至為然，原審以被告所經營
    之鴻輝砂石開發有限公司地點，係屬行水區範圍，且砂石係由被告所堆放等情，
    並據證人歐志文於檢察官偵查時供明在卷，經原審會同南投縣竹山地政事務所赴
    現場依被告所指稱之使用範圍測量結果，仍有編號Ｄ所在之砂石堆，，佔用河川
    公地零點二四Ｏ二公頃，參酌經濟部水利處丙○○○○之繪製圖，與前開砂石堆
    鄰近之砂石場，係宏億砂石場，附近並無被告所稱之利元砂石行，而砂石本身並
    無法從外觀判斷其所有權誰屬，砂石場為碎解、篩選砂石便利，理應就近將砂石
    堆置於其場區內，或其附近，豈有無端將砂石堆放至其他砂石場旁邊，而滋生無
    謂之砂石所有權爭執？又本件南投縣竹山鎮○○○○○段柯子坑小段二六六之一
    四地號地，先屬於河川行水區之河川公地，係博富砂石股份有限公司受南投縣政
    府委託管理，及經濟部水利處丙○○○○許可使用之範圍，認被告犯行明確，審
    酌被告竊佔面積不大，犯後經罰鍰，仍未能回復原狀，僅坦承部分犯行等一切情
    狀，量處有期徒刑十月，並以被告前曾未受有期徒刑以上刑之宣告，認所宣告之
    刑，以暫不執行為適當，宣告緩刑三年，至公訴意旨另稱：被告在上開河川公地
    竊佔及違反水利法之面積為三點八七公頃等語，經查被告就坐落南投縣竹山鎮○○○○○段柯子坑小段二六六之六、二六六之一二、二六六之一四、二一二之二
    八、二六七、二六七之一地號等土地，有與地主林黃素娥、林月秀、林月卿、何
    聰練等人訂立土地租賃契約書，此有土地租賃契約書三紙、土地登記簿謄本五份
    在卷可稽，而被告所堆置之砂石堆及所建造之辦公室，均集中在同段二六六之一
    四地號土地上，並未使用到公訴人所稱被告未租用之同段二一二之二七、二六六
    之四、二六六之一三地號土地，且其餘公訴人所稱之河川公地部分，有零點四九
    一Ｏ公頃係道路、零點九Ｏ六七公頃係甘藷田、二點七五一五公頃係空地，均無
    從證明係被告所佔用，而被告雖有在所租用之行水區土地上堆置砂石、建造辦公
    室之行為，然按水利法第九十二條之一第一項中段之罪，以行為人在行水區內建
    造建築物及堆置砂石，因而損害他人權益為其要件，必以具體發生損害他人權益
    之事實，始足構成該條之罪，惟被告於該處堆置砂石及建造辦公室之地點，與河
    道尚有相當距離，有原審法院履勘現場所拍攝之現場照片二可憑，自不足以證明
    被告上開所為，有生損害該地區沿岸居民之具體事實，此外，復查無其他積極證
    據足資認定被告有其他違反水利法或竊佔之犯行，因公訴意旨認此部分與前開有
    罪部分有裁判上一罪關係，爰不另為無罪之諭知，核無不當，被告上訴並無理由
    。
三、台灣南投地方法院檢察署檢察官八十九年度偵字第二九一一號案併辦意旨略以：
    被告未經許可，於八十八年十月三十一日起至八十九年三月間，在南投縣竹山鎮
    清水溪下崁段柯子坑小段河川公地上設置碎解場並竊取砂石，因認被告犯有水利
    法及刑法竊盜罪嫌云云，惟查證人即河川駐衛警戊○○證述：八十九年七月所測
    量被告挖取Ｏ．Ｏ二公頃部分已科行政罰鍰，有筆錄在卷可憑，此部分且查無其
    他積極證據足認被告有盜採行為，與右開判罪部分間無裁判上一罪之關係，應退
    回檢察官另行偵辦，次查八十九年七月所測之鴻輝砂石開發有限公司廠房及碎解
    場位置，與八十八年十二月間所測比較，位置相符，證人戊○○亦證述：房屋未
    增建，碎解場位置之前已移送，範圍相同等語，而上開部分經查並無違反水利法
    、竊佔之犯行如上述，因與判罪部分間有裁判上一罪之關係，爰不另為無罪之諭
    知。
四、據上論斷，應依刑事訴訟法第三百七十三條、第三百六十八條，判決如主文。
    本案經檢察官甲○○到庭執行職務。
中      華      民      國    八十九      年      十      月   三十一   日
                              臺灣高等法院臺中分院刑事第九庭
                                    審判長法  官  胡  森  田
                                          法  官  趙  春  碧
                                          法  官  康  應  龍
右正本證明與原本無異。
不得上訴。
                                          書記官  陳  明  珠
中      華      民      國    八十九      年    十一      月     三     日
                                                                        Ｋ


司法院資訊處製作；財團法人民間司法改革基金會備份。
